【裁判字號】    98,中簡上,937
【裁判日期】    981130
【裁判案由】    傷害
【裁判全文】
臺灣臺中地方法院刑事判決           98年度中簡上字第937號
公  訴  人  臺灣臺中地方法院檢察署檢察官
上  訴  人  甲○○
即  被  告
上列上訴人因傷害案件，不服本院98年度中簡字第2651號中華民
國98年8 月12日第一審簡易判決（聲請案號：臺灣臺中地方法院
檢察署98年度偵字第13825 號），提起上訴，本院管轄之第二審
合議庭判決如下：
    主    文
上訴駁回。
    犯罪事實
一、甲○○前為乙○○之配偶（已於98年8 月間經法院判決離婚
    確定），與乙○○具有家庭暴力防治法第3 條第1 款所定之
    家庭成員關係，其於98年4 月27日凌晨1 時許，在其位於臺
    中市○○區○○路三段25號住處3 樓房間內，因離婚等問題
    而與乙○○發生口角，竟基於普通傷害之犯意，出手毆打乙
    ○○之臉頰，並拉扯乙○○頭髮撞擊牆壁，致使乙○○受有
    左臉挫傷、頸部、背部挫傷、腫痛等傷害。嗣於日上午10時
    40分許，乙○○檢具診斷證明書報警處理，始查悉上情。
二、案經乙○○訴由臺中市警察局第五分局報請臺灣臺中地方法
    院檢察署檢察官偵查後聲請簡易判決處刑。
    理    由
壹、證據方面部分：
一、按被告以外之人於檢察事務官、司法警察官或司法警察調查
    中所為之陳述，與審判中不符時，其先前之陳述具有較可信
    之特別情況，且為證明犯罪事實存否所必要者，得為證據，
    刑事訴訟法第159 條之2 定有明文。證人乙○○於警詢、檢
    察事務官中所為之陳述，與其於本院審理中之陳述固有不相
    符，惟其於審判中僅係部分修正其警詢、檢察事務官陳述內
    容，並非全盤否認其曾為之陳述，且該修正部分，足以動搖
    檢察官起訴之依據，惟其於警詢及檢察事務官中所陳述，距
    案發時間較近，其記憶自較新鮮，若非親身經歷，實無誤判
    或當時記憶錯誤，嗣後得以回想之理，參以證人乙○○於本
    院審理中具結證稱：伊於本案發生之前、後，遭被告傷害多
    次，現在記憶有些混淆，應係距離案發時間較近之偵查中記
    憶較清楚等語（見本院卷第27頁反面），顯見證人乙○○於
    警詢及檢察事務官中所為之陳述，客觀上應具有較可信之特
    別情況，且亦為證明犯罪事實存否所必要，依上揭規定，其
    於警詢及檢察事務官中之證言自均有證據能力。是上訴人即
    被告（下稱被告）認為證人乙○○於警詢及檢察事務官中之
    陳述無證據能力云云，要無足採。
二、按被告以外之人於審判外之言詞或書面陳述，除法律有規定
    者外，不得作為證據，刑事訴訟法第159 條固定有明文，惟
    被告以外之人於審判外之陳述，雖不符同法第159 條之1至
    之4規定，而經當事人於審判程序同意作為證據，法院審酌
    該言詞陳述或書面陳述作成時之情況，認為適當者，亦得為
    證據。又當事人、代理人或辯護人於法院調查證據時，知有
    第159條第1項不得為證據之情形，而未於言詞辯論終結前聲
    明異議者，視為有前項之同意，此亦據同法第159條之5規定
    明確。查本案所引用之其餘證據資料（詳後引證據），其中
    傳聞證據部分，縱無刑事訴訟法第159條之1至第159條之4或
    其他規定之傳聞證據例外情形，亦即被告及檢察官未聲明異
    議，依刑事訴訟法第159條之5第1項、第2項之規定，本院審
    酌該證據作成之情況，並無不當，認以上揭文書作為證據，
    應屬適當。則依刑事訴訟法第159條之5第1項之規定，有證
    據能力。
貳、實體方面：
一、訊據被告固坦認有於98年4 月27日凌晨1 時許，在伊位於臺
    中市○○區○○路三段25號住處3 樓房間內，與當時仍為伊
    配偶之告訴人乙○○因故發生口角之事實不諱，然矢口否認
    有何傷害之犯行，辯稱：當天伊與告訴人發生口角後，因告
    訴人以為伊要求歡而罵伊，伊推告訴人後，就下樓看電視，
    伊沒有動手打告訴人，告訴人的傷是她自己刮沙偽造的，以
    藉此離婚云云。惟查：上揭被告傷害告訴人乙○○之事實，
    已據證人即告訴人乙○○於偵查中證稱：當天凌晨1 時許，
    在伊房間內與被告談到離婚等事後，伊叫被告離開，被告不
    願離開，伊跟被告說如果要圓房就趕快，伊可以當做被鬼壓
    ，被告不高興就捉伊頭髮去撞牆，還打伊之嘴巴，而98 年6
    月6 日那次是在樓梯拉扯伊，警察也有來，那次有另外提告
    等語（見偵查卷第7 、8 頁）明確，並有光仁骨科診所98年
    4 月27日出具之診斷證明書在卷可憑（見警卷第7 頁），足
    見被告係因與證人乙○○發生口角糾紛，不滿證人乙○○出
    言不遜，方動手推打證人乙○○，致使證人乙○○受有前述
    傷害無訛。雖證人乙○○於本院審理中證稱被告係在樓梯間
    拉扯伊頭髮乙節與偵查中所述不符，然此係因證人於本案發
    生前、後之98年3月16日、同年5月25日、6月6日及7月9日均
    曾在其上址住處，因細故遭被告毆打，及本案發時間距離本
    院傳訊時已時隔約半年之久，因而時間久遠記憶混淆而有錯
    誤所致，證人乙○○於偵查中之陳述因距離案發時間較近，
    記憶較清楚等情，業經證人乙○○陳明在卷（見本院卷第27
    頁反面），並有診動證明書5紙在卷可憑（見偵查卷第16 至
    20頁），足見證人乙○○確有因時間久遠且因多次遭受傷害
    而記憶混淆之情形，是尚難以證人乙○○於本院中所證情節
    與偵查中所證有部分不同，即認其證詞均不可採信。況且，
    被告確有對證人乙○○動手乙節，迭據被告於偵查及本院審
    理中供稱：乙○○以為伊要求歡，把伊罵得很難聽，伊很生
    氣，就將乙○○推出去等語（見偵查卷第7頁、本院卷第27
    頁反面）明確，益徵被告確有毆打證人乙○○無訛。是被告
    前開所辯，應係事後卸責之詞，委無可信，本件事證明確，
    被告犯行洵足認定。
三、核被告所為，係犯刑法第277 條第1 項之普通傷害罪，並屬
    家庭暴力防治法第2 條第2 款之家庭暴力罪。原審以被告上
    揭普通傷害犯行之事證明確，依刑事訴訟法第449 條第1 項
    前段、第454 條第2 項，刑法第277 條第1 項、第41條第1
    項前段，刑法施行法第1 條之1 第1 項、第2 項前段，判處
    被告拘役30日，如易科罰金，以新臺幣1 千元折算1 日，其
    認事用法均無不當，量刑亦稱妥適。被告上訴意旨猶執陳詞
    ，而指摘原判決不當，為無理由，應予駁回。
據上論斷，應依刑事訴訟法第455 條之1 第1 項、第3 項、第36
8 條，判決如主文。
本案經檢察官陳信郎到庭執行職務
中    華    民    國    98    年    11    月    30    日
                  刑事第十五庭  審判長法  官  江奇峰
                                      法  官  郭書豪
                                      法  官  廖純卿
以上正本證明與原本無異。
本件不得上訴。
                                      書記官  柳寶倫
中    華    民    國    98    年    11    月    30    日
附錄論罪科刑法條：
中華民國刑法第277條第1項：
傷害人之身體或健康者，處3 年以下有期徒刑、拘役或1 千元以
下罰金。


司法院資訊處製作；財團法人民間司法改革基金會備份。
